臺灣高雄地方法院刑事判決　　　　　　　96年度訴字第3296號
公　訴　人　臺灣高雄地方法院檢察署檢察官
被　　　告　丁○○
　　　　　　　　　　（
選任辯護人　許芳瑞律師
上列被告因毒品危害防制條例案件，經檢察官提起公訴（96年度
偵字第18139 號）及移送併辦（96年度偵字第24575 號），本院
判決如下：
    主  文
丁○○販賣第一級毒品，處有期徒刑拾玖年。販賣海洛因所得財
物新臺幣壹仟元沒收，如全部或一部不能沒收時，以其財產抵償
之。
其他被訴販賣第一級毒品部分無罪。
    事  實
一、丁○○（綽號冬瓜、瓜仔、瓜董）明知海洛因係經公告列於
    毒品危害防制條例第 2條第 2項第1 款之第一級毒品，不得
    持有、販賣，竟仍意圖營利，基於販賣第一級毒品海洛因之
    犯意，於民國96年4 月8 日上午11時3 分以0000000000號手
    機與乙○○之0000000000號手機聯絡通話後，旋依約在高雄
    縣鳳山市○○路之公園旁，以新臺幣（下同）1000元之價格
    ，將1 包海洛因（驗前毛重0 ‧3 公克、淨重0 ‧12公克；
    驗餘淨重0 ‧082 公克）販賣及交付予乙○○（乙○○施用
    毒品案件，業經裁定送觀察勒戒），暨由乙○○交付1000元
    予丁○○。嗣於當日上午11時25分許，乙○○經警於高雄縣
    鳳山市○○路與五甲路口查獲，並自乙○○身上起出該包海
    洛因。並因當日警訊時，乙○○指稱係向綽號「冬瓜」之男
    子購買該包毒品，再經警循線於96年6 月26日上午10時55分
    許，在丁○○位於高雄縣鳳山市○○路580 巷9 號租屋處查
    獲丁○○，並扣得如附表所示之物及海洛因1 小包（含微量
    第一級第6 項毒品海洛因成分，淨重1.27公克，空包裝重0.
    44公克，純度以0.50% 計，純質淨重約0.01公克）。
二、案經高雄縣政府警察局報告臺灣高雄地方法院檢察署檢察官
    偵查起訴。
    理  由
壹、程序事項：
一、證人乙○○之警詢筆錄有證據能力。
１、刑事訴訟法第159 條第1 項固明定被告以外之人，於審判外
    之言詞或書面陳述，除法律有規定者外，不得作為證據，用
    以保障被告之反對詰問權。又被告以外之人於檢察事務官、
    司法警察官或司法警察調查中所為之陳述，基於實體發現真
    實之訴訟目的，依第159 條之2 規定，如與審判中之陳述不
    符時，經比較結果，其先前之陳述，相對「具有較可信之特
    別情況」，且為證明犯罪事實存否所「必要」者，亦例外地
    賦與證據能力。是所謂「相對特別可信性」，係指陳述是否
    出於供述者之真意、有無違法取供情事之信用性而言，故應
    就調查筆錄製作之原因、過程及其功能等加以觀察其信用性
    ，據以判斷該傳聞證據是否有顯不可信或有特別可信之情況
    而例外具有證據能力。
２、查證人乙○○於警詢中之證述，被告雖不同意作為證據，依
    刑事訴訟法第159 條第1 項之規定，固無證據能力；惟該證
    人於本院審理時有到庭作證，本院自得參酌其於本院審理中
    、警詢中之作證證詞，而警詢中之證詞，具有較可信之特別
    情況，且為證明犯罪事實存否所必要者，得為證據。次查上
    開證人在警詢中之證述係案發時所為，當時所親自見聞，且
    相較於本院審理時已間隔有7 月，故警詢時之記憶較審理時
    清晰，顯較無外力干擾或介入而為陳述，且警詢時有證人乙○○之配偶陳思如在場，證人乙○○並無陳述有不自由之情
    況，則其於警詢之證述客觀外部狀況，當有可信性特別情況
    ，應可確定。證人乙○○之證述涉及被告是否販賣第一級毒
    品海洛因之事實時，乃證明被告是否犯罪，是其證詞對被告
    犯罪事實之存否具有必要性，亦可確定。從而，本院認為證
    人乙○○之警詢筆錄具有上述之「可信性」及「必要性」要
    件，應認為上開證人於警詢中所為之證述，與審判中不符時
    ，其先前之陳述具有較可信之特別情況，且為證明犯罪事實
    存否所必要者，得為證據。
二、證人己○○之警詢筆錄有證據能力。
１、按刑事訴訟法第159 條第1 項明定被告以外之人，於審判外
    之言詞或書面陳述，除法律有規定者外，不得作為證據，用
    以保障被告之反對詰問權。而本法所規定傳聞法則之例外，
    其中關於被告以外之人於審判中若有「死亡」、「身心障礙
    致記憶喪失或無法陳述」、「滯留國外或所在不明而無法傳
    喚或傳喚不到」、「到庭後無正當理由拒絕陳述」等情形，
    而其於檢察事務官、司法警察官或司法警察調查中所為之陳
    述，經證明具有可信之特別情況，且為證明犯罪事實之存否
    所必要者，基於實體發現真實之訴訟目的，依刑事訴訟法第
    159 條之3 之規定，亦例外地賦與其證據能力。是所謂「絕
    對特別可信性」，係指陳述是否出於供述者之真意、有無違
    法取供情事之信用性而言，故應就偵查或調查筆錄製作之原
    因、過程及其功能等加以觀察其信用性，據以判斷該傳聞證
    據是否有顯不可信或有特別可信之情況而例外具有證據能力
    ，並非對其陳述內容之證明力如何加以論斷，二者之層次有
    別，不容混淆。
２、經查：本件證人己○○警詢時之陳述，雖係被告以外之人於
    審判外之陳述，而經被告及辯護人否認其證據能力在卷，惟
    經本院依法傳喚、拘提證人己○○，均無法傳拘到庭（參本
    院卷附之證書及本院卷163 頁函），足見證人己○○確係所
    在不明而無法傳喚，是本院調查證人己○○警詢筆錄製作原
    因及過程之信用性，並斟酌其無不能自由陳述之情形，亦無
    違法取證或其他瑕疵，而具有可信之特別情況，且為證明犯
    罪事實之存否所必要，以之作為證據亦屬適當，因認告訴人
    周秋逸前揭於審判外之陳述，依刑事訴訟法第159 條之3 第
    3 款規定，於本件自具有證據能力而得作為證據。
貳、實體事項
一、訊據被告丁○○矢口否認有販賣海洛因予乙○○之犯行，辯
    稱：96年6 月26日，在其住處及租賃處查扣之白色粉末2 小
    包係葡萄糖，電子磅秤則是95年農曆年後至當年7 、8 月間
    經營胡椒蝦用以調配胡椒鹽使用，扣案大、中、小夾鏈袋則
    是用以經營髮飾店及上開胡椒蝦時所使用，均無法證明有何
    販賣毒品之犯行云云。
二、經查：
１、證人乙○○於96年4 月8 日上午11時許，以自己所持用之門
    號0000000000與「冬瓜」之門號0000000000行動電話聯絡後
    ，以1000元之代價向「冬瓜」購買1 包海洛因，雙方並依約
    於鳳山市○○路的公園交付毒品及價金，嗣於同日上午11時
    25分許，經警查獲及扣得該包海洛因等情，業據乙○○於96
    年4 月8 日警詢時陳述及本院證述在卷（96年度偵字第
    18139 號卷第27至34頁及本院卷136 至140 頁、132 頁）。
    且依警方於96年4 月8 日查獲乙○○施用毒品案件，經乙○○供出以上開門號聯絡購買毒品之事實後，所調閱之
    0000000000號行動電話通聯紀錄所示，上開電話於該日上午
    11時3 分確有與門號0000000000號（即乙○○所持用）通聯
    ，通訊基地台亦確位於鳳山市（偵字第1819 3號卷第50頁）
    ；而乙○○遭警查獲時所扣案之白色粉末（驗餘淨重0.082
    公克），經送鑑定確呈海洛因陽性反應，有高雄市立凱旋醫
    院96年5 月15 日 出具之高市凱醫驗字第4090號濫用藥物成
    品檢驗鑑定書1份 在卷可按（96年度毒偵字第4111號卷第4
    頁）。故上開物證所示各情，既與乙○○於4 月8 日警訊所
    述情節相符，益證乙○○所述非虛。尤有甚者，本案查獲之
    過程，係先於96 年4月8 日，因員警張化龍在例行巡邏過程
    中偶然查獲乙○○，其他員警再依乙○○所述，於96年4 月
    10日查詢調取販毒者之手機通聯紀錄及依法進行監聽；96年
    4 月8 日警訊時，因乙○○仍未供出被告之姓名，故員警張
    化龍並不知被告就是販毒之人等情，業經張化龍（逮捕及詢
    問乙○○之員警）證述在卷（參本院卷99至100 頁）及有通
    聯調查詢單（參96偵18139 號卷39頁）可佐，故應可排除「
    員警先自行認定被告販毒及假設販毒之時、地，再誘導乙○○為相同證述」之可能。至於乙○○於本院證述時，雖曾稱
    ：於警詢時警察有作勢打人等語，惟同時亦證稱：警察並沒
    有打，因為當時他老婆在場，且「冬瓜」之人是在警察作勢
    打人前就已經說了，在警詢供述之真實性，並不會因為警察
    作勢打他而受有影響等語（本院卷第143 頁），是證人乙○○警詢時其配偶陳思如在場，依常情而論，警察應不致於有
    何恐嚇之行為，證人乙○○上開陳述是否真實已有可疑，惟
    其既已證稱在警詢供述之真實性，並不會因為警察作勢打他
    而受有影響，則證人乙○○於警詢時之陳述，當可採信。綜
    上所述，乙○○之警訊筆錄應具備「可信之特別情況」的要
    件，而堪信96年4 月8 日，乙○○確係向綽號「冬瓜」之人
    購買海洛因。
２、其次，嗣於96年6 月21日，乙○○再次接受警詢時，經警提
    供照片（偵字第18139 號卷第37頁）供其指認，已明確指認
    被告確係交付其毒品之人（同上偵卷第34頁）。本院審理時
    ，乙○○固翻異前詞，改稱：當時指認時係向警察說該張照
    片看不清楚等語。惟查依證人乙○○於警詢及本院之證述：
    他向冬瓜購買毒品已有數次，冬瓜交付毒品時雖有戴安全帽
    ，但不是全罩式的，所以可以看到臉；交付毒品之人是直接
    拿給他等語。則證人乙○○既與「冬瓜」有數次毒品交易行
    為，且「冬瓜」已可以到達約定地點直接交付毒品予證人乙○○，則證人乙○○應可分辨何人為「冬瓜」，又上開警方
    於警詢時提供照片尚屬清晰，足以辨識照片中人之相貌，況
    上開照片且與本院當庭拍攝之被告側面照（本院卷第148 頁
    ）相符，故應無證人乙○○所稱不清楚之情。再則，被告之
    綽號為「冬瓜」及門號0000000000號行動電話均由其持用中
    等情，亦經被告自承及證人甲○○證述在卷（參本院卷97、
    98頁筆錄）。而乙○○以自己所持用之0000000000手機與「
    冬瓜」之0000000000手機聯絡購買毒品，該0000000000行動
    電話亦確由被告持用無訛。再參諸證人乙○○於96年11月4
    日到院作證時，先稱：「（是否可以自由陳述？）我在被告
    面前不敢講。（與被告有無親屬關係？）無，但我家裏有小
    孩，我怕作證會受不利。」等語（本院卷130 、131 頁），
    及96年10月17日審理時，證人乙○○即因怕對其家人不利，
    所以故意未到庭，經本院以電話聯絡告知務必到庭後，才於
    11月4 日到院等情（參本院卷89、135 頁），益證乙○○於
    本院所稱「冬瓜」不是被告等語，顯係迴護被告之詞，無足
    採信。並堪信綽號「冬瓜」之男子，即販賣毒品予乙○○之
    人，確為被告無訛。
３、按我國查緝毒品海洛因、安非他命之施用或販賣一向執法甚
    嚴，對於販賣海洛因者尤科以死刑、無期徒刑之重度刑責，
    販賣海洛因、安非他命既經政府懸為禁令、嚴加取締，且海
    洛因、安非他命物稀價昂，取得不易，苟無利可圖，應無甘
    冒被查緝法辦判處重刑之危險，平白無端從事海洛因、安非
    他命買賣之工作，是其販入之價格必較其出售之價格為低，
    而有從中賺取買賣差價牟利之意圖及事實，應屬合理之認定
    。又販賣海洛因、安非他命既係違法行為，當非可公然為之
    ，亦無公定價格，且容易分裝、稀釋以增減份量，而每次買
    賣之價量，可能隨時依雙方關係深淺、資力、需求量及對行
    情之認知、來源是否充裕、查緝是否嚴謹、購買者被查獲時
    供述購買對象之可能風險之評估等情形，而異其標準，非可
    一概而論；而買受毒品之人通常亦無法探知販毒者賺取利潤
    幾何，是販賣毒品之利得，除被告坦承犯行或價量俱臻明確
    外，委難察得實情，職是之故，縱未確切查得販賣利得，但
    除別有確切事證，足認係按同一價格轉讓確未牟利者外，尚
    難執此認非法販賣之事證有所不足，致知過坦承者難辭重典
    ，飾詞否認者反得逞僥倖，而失情理之平。故本件證人乙○○明確指認向被告購買海洛因，顯見被告具有營利之意圖甚
    明。
４、綜上所陳，本件事證明確。被告於96年4 月8 日販賣海洛因
    予乙○○之犯行，堪以認定。
二、按海洛因屬毒品危害防制條例第2 條第2 項第1 款所列之第
    一級毒品，是核被告丁○○係犯毒品危害防制條例第4 條第
    1 項販賣第一級毒品罪。其於販賣前後持有海洛因之低度行
    為，為其販賣之高度行為所吸收，不另論罪。
三、查被告意圖牟利，竟販賣第一級毒品，對於社會之危害固屬
    非微，惟其販賣毒品所得僅1000元，獲利甚微，此與坊間販
    賣毒品之大、中盤商等毒梟未可等比，惡性尚非甚重，若處
    以該罪之法定最輕刑，依社會一般觀念不無情輕法重之虞，
    是被告上開所為客觀上足以引起一般同情，衡情堪可憫恕，
    茲依刑法第59條之規定減輕其刑，使輕重得宜，罰當其罪，
    俾符罪刑相當原則。爰審酌被告明知海洛因為第一級毒品，
    使用容易成癮，濫行施用，非但對施用者身心造成傷害，且
    多有施用致死之案例，而因其成癮性，常使施用者經濟地位
    發生實質改變而處於劣勢，容易造成家庭破裂，為國家嚴格
    查禁之違禁物，仍不顧其販賣對象可能面臨之困境，加以販
    賣，然販賣之對象僅1 人，所查獲販賣次數僅1 次，及其交
    易金額尚非龐大，僅是少量小額販賣，惟其犯後否認犯行，
    犯後態度不佳等狀況，暨考量被告犯罪之目的、動機等一切
    情狀，爰酌情量處如主文所示之刑。
四、又經警自乙○○身上所查扣之該包海洛因，雖係被告所販售
    者，然乙○○經送觀察勒戒並不起訴後，該包毒品業依本院
    96年度聲字第2328號裁定，沒收銷燬在案，是該包毒品既已
    滅失自無依毒品危害防制條例第18條第1 項前段規定沒收銷
    燬之必要。惟被告販賣第一級毒品海洛因予乙○○所得之財
    物1000元，應依毒品危害防制條例第19條第1 項之規定諭知
    沒收，如全部或一部不能沒收時，以其財產抵償之。
五、至於被告於96年6 月26日上午10時55分許，經警持搜索票於
    高雄縣鳳山市○○街138 號6 樓住處、及位於高雄縣鳳山市
    ○○路580 巷9 號租屋處搜索後，雖有扣得海洛因1 小包（
    含微量第一級第6 項毒品海洛因成分，淨重1.27公克，空包
    裝重0.44公克，純度以0.50% 計，純質淨重約0.01公克）及
    手機等物，但該包海洛因既非販賣予乙○○之毒品，又無證
    據證明係供販賣所用，依現有證據尚難認與本件販賣毒品有
    關，應由另案依法沒收。又扣案如附表編號九所示之行動電
    話，雖被告自承為其所持用，乙○○亦係撥打上開電話與其
    聯繫交易毒品事宜，惟該電話為外籍人士BHAPAMIJXC RW 所
    有，有通聯查詢單可按（偵字第18139 號卷第39頁），既非
    被告所有，自不能依毒品危害防制條例第19條第1 項前段諭
    知沒收，附此敘明。另扣案如起訴書附表編號一至八所示等
    物，或為戊○○○所有，或為被告經營生意所用，業據被告
    供述及證人戊○○○、甲○○於本院審理時結證在卷，自難
    認與本件犯罪相關，無庸諭知沒收。
、無罪部分：
一、公訴意旨另以：被告丁○○明知海洛因係經公告列於毒品危
    害防制條例第2 條第2 項第1 款之第一級毒品，不得持有、
    販賣，竟基於販賣第一級毒品海洛因之犯意，於96年4 月間
    起至96年6 月26日止，以其所持有、使用之門號0000000000
    號行動電話為聯絡工具，並以「半張、一張、二張、25」等
    黑話表示購買之數量，而多次依購毒者訂購之數量，將向蔡
    惠如購入海洛因，以電子磅秤及夾鏈袋分裝後，再以不詳之
    價格，於96年4 月26日至同年5 月7 日間某日，在不詳之地
    點，以不詳交易金額販賣第一級毒品海洛因予己○○，因認
    被告此部分亦涉犯販賣第一級毒品罪。
  (一)按犯罪事實應依證據認定之，無證據不得認定犯罪事實；不
    能證明被告犯罪者，應諭知無罪之判決，刑事訴訟法第154
    條第2 項、第301 條第1 項分別定有明文。又事實之認定，
    應憑證據，如未能發現相當證據，或證據不足以證明，自不
    能以推測或擬制之方法，以為裁判基礎（最高法院40年台上
    字第86號判例意旨參照）。
二、公訴人認被告涉犯上開販賣第一級毒品罪嫌，無非係以證人
    己○○於警詢之陳述、電話監聽譯文、扣案之毒品及附表所
    示之物等為其主要論據。訊之被告否認有何自蔡惠如處販入
    海洛因及販賣海洛因予己○○行為。經查：證人己○○固於
    96年7 月6 日警詢時陳稱係向「冬瓜」購買海洛因供已施用
    等語，惟己○○當日經警採尿送驗結果，呈嗎啡陰性反應，
    甲基安非他命陽性反應，有台灣檢驗科技股份有限公司96年
    7 月23日出具之報告編號KＺ000000000000號濫用藥物尿液檢
    驗報告，在卷足憑，應認證人己○○所施用之毒品應係甲基
    安非他命，而非海洛因，則證人己○○上開陳述係向「冬瓜
    」購買海洛因供已施用等情，是否可採，已生可疑；又證人
    己○○與被告之通訊監察譯文中雖有「半張、一張、二張、
    25」等語，惟此一言詞何以證明係被告販賣毒品所使用之黑
    話，其所代表之真意為何？又公訴人所指被告販予己○○海
    洛因之時、地、價格均不詳，上開言詞又何以證明被告販予
    己○○海洛因之時、地、價格？是尚難依此即為被告不利之
    認定。又公訴人就被告係自蔡惠如處販入海洛因之事實部分
    ，均無舉出證明方法，亦難認被告有何販入海洛因之行為。
三、綜上所述，公訴人所舉之上開證據資料，顯然無法說服本院
    形成被告有罪之確信，公訴人復未提出其他積極之證據，足
    資證明被告有何公訴人所指販賣第一級毒品之犯行，不能證
    明被告犯罪，自應為被告無罪判決之諭知。
據上論斷，應依刑事訴訟法第299 條第1 項前段、第301 條第1
項，毒品危害防制條例第4 條第1 項、第19條第1 項，刑法第11
條、第59條，判決如主文。
本案經檢察官丙○○到庭執行職務。
中　　華　　民　　國　　96　　年　　12　　月　　26　　日
                  刑事第十二庭  審判長  法　官  洪碩垣
                                        法  官  張  震
                                        法  官  施介元
以上正本證明與原本無異。
如不服本判決，應於判決送達後10日內，向本院提出上訴狀。
中　　華　　民　　國　　96　　年　　12　　月　　26　　日
                                        書記官  謝群育
附錄本案論罪科刑法條
毒品危害防制條例第4條：
製造、運輸、販賣第一級毒品者，處死刑或無期徒刑；處無期徒
刑者，得併科新臺幣1千萬元以下罰金。
製造、運輸、販賣第二級毒品者，處無期徒刑或7年以上有期徒
刑，得併科新臺幣 7 百萬元以下罰金。
製造、運輸、販賣第三級毒品者，處5年以上有期徒刑，得併科
新臺幣 5 百萬元以下罰金。
製造、運輸、販賣第四級毒品者，處3年以上10年以下有期徒刑
，得併科新臺幣3百萬元以下罰金。
製造、運輸、販賣專供製造或施用毒品之器具者，處1年以上7年
以下有期徒刑，得併科新臺幣 1 百萬元以下罰金。
前五項之未遂犯罰之。
附表：
  一、新台幣25萬5,800 元。
  二、新台幣3,800 元。
  三、白色粉末1 小包（經檢驗為葡萄糖粉）。
  四、大夾鏈袋97個。
  五、中夾鏈袋60個。
  六、小夾鏈袋144 個。
  七、電子磅秤1 台。
  八、行動電話門號卡2 片。
  九、門號0000000000號行動電話機1 支。
